臺灣高等法院臺中分院刑事判決　　　　　　　　　　九十三年度上易字第七七七號
　　上　訴　人
　　即　被　告　丙○○
右上訴人因詐欺案件，不服台灣台中地方法院中華民國九十三年六月七日第一審判決
（九十三年度易字第一○六八號，起訴案號：台灣台中地方法院檢察署九十三年度偵
緝字第九六號），提起上訴，本院判決如左：
    主      文
上訴駁回。
    事實及理由
一、本案經本院審理結果，認第一審判決認事用法及量刑均無不當，應予維持，並引
    用第一審判決書記載之事實、證據及理由（如附件） 。
二、上訴人即被告丙○○在本院未提出其他有利之證據及辯解，其上訴意旨雖稱當時
    伊將郵局存摺等租給該位不詳姓名男子，該男子稱是要做為購買大哥大進出帳之
    用，伊不知該男子竟以之作為詐財之用云云。惟查，被告於原審已對起訴事實表
    示認罪，並經被害人乙○○於偵查中指述被詐欺情節甚詳，復有中獎通知影本一
    份、台灣土地銀行入戶電匯申請書影本二份及交通部郵政總局郵政儲金匯業局九
    十一年十二月十日管九一字第五○六一○○二六四號函附被告帳戶基本資料、存
    提詳情表在卷可稽。被告係年逾五十歲之成年人，具有相當之社會經驗；且現金
    銀行實務，至銀行開立帳戶，手續極為簡便迅速，對開戶資格幾無任何限制，租
    用者若非欲作為不法使用，自己開戶既極為簡便，焉需租用他人帳戶作為金錢出
    入之用，被告自承具政大行專畢業學歷，曾在前台灣省農林廳農業試驗所擔任三
    等事務員，以其學歷、經歷，豈有不知之理！足見其預知不詳姓名成年男子可能
    利用其所有前開郵局帳戶，作為詐欺財物之工具，竟仍將其所有前開郵局帳戶之
    存摺、印章及提款卡（包括提款密碼），以每月新台幣（下同）二千元之代價，
    租予不詳姓名成年男子，自有幫助不詳姓名成年男子詐欺取財之不確定故意，本
    件事證已臻明確，被告犯行已堪認定。被告上訴意旨否認犯罪，指摘原判決不當
    ，為無理由。又被告自民國七十八年間起，陸續犯有貪污治罪條例、動產擔保交
    易法、詐欺、竊盜等罪，屢犯不悛，有台灣高等法院被告全國前案紀錄表在卷可
    按，足見其素行不良，惡性匪淺；而本案告訴人乙○○遭詐欺之金額為四十萬元
    ，被告於本院審理時雖提出五萬元賠償告訴人（未和解），然該金額僅佔全部詐
    欺金額八分之一之比例；且被告為侵權行為人，賠償告訴人之損害本即為民法上
    其應負之損害賠償責任，尚難因其僅為少部份之賠償，而在刑度上對其作有利之
    考量。另被告於九十年間因違反動產擔保交易法案件，經原審法院於九十年十二
    月二十六日判處有期徒刑二月，如易科罰金，以三百元折算一日，緩刑二年，並
    已確定，自不得再對其為緩刑之宣告，附予敘明。
三、據上論斷，應依刑事訴訟法第三百七十三條、第三百六十八條，判決如主文。
本案經檢察官甲○○到庭執行職務。
中      華      民      國      九十三     年     八      月    十一    日
                                臺灣高等法院臺中分院刑事第四庭
                                      審判長法  官  洪  耀  宗
                                            法  官  吳  重  政
                                            法  官  江  德  千
右正本證明與原本無異。
不得上訴。
                                            書記官  吳  麗  琴
中      華     民      國      九十三     年     八      月    十二    日
                                                                        Ｒ
臺灣臺中地方法院刑事判決                        九十三年度易字第一六八號
    公  訴  人  台灣台中地方法院檢察署檢察官
    被      告  丙○○  男五十五歲（民國○○○年○月○○○日生）
                        住台中市○區○○○路三段二七八之一號
                        居基隆市○○區○○路三六巷七十弄二號七樓
                        身分證統一編號：Ｔ一一六三二六八號
右列被告因詐欺案件，經檢察官提起公訴（九十三年度偵緝字第九六號），本院合議
庭裁定由受命法官獨任進行簡式審判程序，判決如左：
    主  文
丙○○幫助意圖為自己不法之所有，以詐術使人將本人之物交付，處有期徒刑肆月，
如易科罰金，以參佰元折算壹日。
    事  實
一、丙○○預知不詳姓名成年男子在報紙上刊登購買金融機構帳戶之廣告，可能利用
    購得帳戶作為詐欺取財匯款使用，且其發生並不違背其本意，竟因貪圖利潤，基
    於幫助該不詳姓名成年男子之不確定故意，先於民國九十年八月六日上午，至基
 隆郵局總局申設局號000000－0號、帳號000000－0號之帳戶，並
    領得提款卡後，旋於同日下午二時許，在台北市台北火車站對面之麥當勞速食店
    內，將其所有前開郵局帳戶之存摺、印章及提款卡（包括提款密碼），以每月新
    台幣（下同）二千元之代價租予該不詳姓名成年男子。該不詳姓名成年男子取得
    丙○○所有前開郵局帳戶之存摺、印章及提款卡後，即意圖為自己不法之所有，
    以高雄市億鋒科技股份有限公司名義寄發中獎通知予家住桃園縣平鎮市之乙○○
    ，從事假中獎真詐財行為。乙○○於九十年八月十六日接獲中獎通知，依廣告上
    之兌獎認證專線撥打電話聯絡，經不詳姓名成年男子告之係中第五獎，需先繳交
    稅金八萬元，乙○○深怕有詐，另撥打廣告上見證人之電話求證，接聽電話之不
    詳姓名成年男子復向乙○○詐稱其前年確有領取獎金，去年還曾至台中參加該公
    司開會等語，乙○○續又接獲自稱張律師事務所助理之不詳姓名成年女子來電，
    指示乙○○匯款八萬元至李明隆所有局號000000－0號、帳號00000
    0－0號之帳戶，使乙○○信以為真，於九十年八月二十日前往平鎮市農會，匯
    款八萬元至上述李明隆所有之郵局帳戶（李明隆部分業經台灣士林地方法院以九
    十二年度簡字第二二０號判決確定）。未幾乙○○又接獲自稱「蔡主任」之不詳
    姓名成年男子來電，向乙○○詐稱其非公司會員，需繳納十萬元參加臨時會員始
    能領取中獎款項等語，使乙○○再陷於錯誤，依「蔡主任」之指示，於九十年八
    月二十一日前往台灣土地銀行平鎮分行，匯款十萬元至丙○○所有前開郵局之帳
    戶。事後乙○○再接獲「蔡主任」來電告之香港公司通知入會費係以港幣計算，
    要求乙○○補匯三十萬元，乙○○不得已，又於九十年八月二十二日前往台灣土
    地銀行平鎮分行，匯款三十萬元至丙○○所有前開郵局之帳戶。嗣乙○○遲未收
    到中獎款項，撥打聯絡電話查證亦已停止使用，始知受騙。
二、案經乙○○訴由台灣高雄地方法院檢察署轉請台灣高等法院檢察署核移台灣台中
    地方法院檢察署檢察官偵查起訴。
    理  由
一、本件被告丙○○所犯係死刑、無期徒刑、最輕本刑為三年以上有期徒刑以外之罪
    ，其於準備程序中就被訴事實為有罪之陳述，經告知簡式審判程序之旨，並聽取
    公訴人及被告之意見後，本院合議庭認為適宜而裁定由受命法官獨任進行簡式審
    判程序，先予敘明。
二、右揭犯罪事實，業據被告丙○○坦承不諱，核與被害人乙○○於偵查中指述之情
    節相符，並有中獎通知影本一份、台灣土地銀行入戶電匯申請書影本二份及交通
    部郵政總局郵政儲金匯業局九十一年十二月十日管九一字第五０六一００二六四
    號函附被告帳戶基本資料、存提詳情表在卷可稽。被告係年逾五十歲之成年人，
    具有相當之社會經驗，預知不詳姓名成年男子可能利用其所有前開郵局帳戶，作
    為詐欺財物之工具，竟仍將其所有前開郵局帳戶之存摺、印章及提款卡（包括提
    款密碼），以每月二千元之代價，租予不詳姓名成年男子，自有幫助不詳姓名成
    年男子詐欺取財之不確定故意，本件事證明確，被告犯行已堪認定。
三、按刑法上之故意，以行為人對於構成犯罪之事實，包括犯罪客體、行為、結果等
    均有具體確定認識，並有意使其發生者為確定故意，而行為人對於構成犯罪之事
    實，雖無具體確定認識，然已預見其發生，而其發生不違背其本意者，則為不確
    定故意。又行為人基於幫助他人犯罪之意思，為促成他人犯罪而為犯罪構成要件
    以外之行為，為幫助犯。本件被告預知不詳姓名成年男子在報紙上刊登購買金融
    機構帳戶之廣告，可能利用購得帳戶作為詐欺取財匯款使用，仍將其所有前開郵
    局帳戶之存摺、印章及提款卡（包括提款密碼）租予不詳姓名成年男子，據以作
    為詐欺取財匯款使用，既不違背被告當初出租帳戶之本意，且係參與提供取得詐
    欺取財犯罪所得款項工具，對此犯行施以助力，為詐欺取財罪構成要件以外之行
    為，應以詐欺取財罪之幫助犯論之。核被告所為，係犯刑法第三十條第一項、第
    三百三十九條第一項之幫助詐欺取財罪。被告係幫助不詳姓名成年男子犯詐欺取
    財罪，為從犯，應依刑法第三十條第二項規定，按正犯之刑減輕之。爰審酌被告
    已有貪污治罪條例、動產擔保交易法、詐欺等前科（均不構成累犯，見卷附台灣
    高等法院被告全國前案紀錄表），仍不知悔改，將其所有前開郵局帳戶租予他人
    ，作為詐欺取財匯款使用，危害社會治安，事後坦承上情，態度尚佳，及其犯罪
    動機、目的、手段、所生損害等一切情狀，處以如主文所示之刑，並諭知易科罰
    金之折算標準。
據上論斷，應依刑事訴訟法第二百七十三條之一第一項、第二百九十九條第一項前段
，刑法第三百三十九條第一項、第三十條第一項前段、第二項、第四十一條第一項前
段，罰金罰鍰提高標準條例第一條前段、第二條，判決如主文。
中      華      民      國      九十三      年    六    月      七      日
                                台灣台中地方法院刑事第八庭
                                      法  官  鍾  堯  航
右正本證明與原本無異。
如不服本判決，應於送達後十日內向本院提出上訴狀（須附繕本），上訴於台灣高等
法院台中分院。
                                      書記官
中      華      民      國      九十三      年    六    月      七      日
附錄本案論罪科刑法條全文
刑法第三百三十九第一項：
意圖為自己或第三人不法之所有，以詐術使人將本人或第三人之物交付者，處五年以
下有期徒刑、拘役或科或併科一千元以下罰金。
